【裁判字號】    99,易,1758
【裁判日期】    990730
【裁判案由】    家庭暴力防治法等
【裁判全文】
臺灣臺北地方法院刑事判決          99年度易字第1758號
公  訴  人  臺灣臺北地方法院檢察署檢察官
被      告  乙○○
上列被告因家庭暴力防治法等案件，經檢察官聲請簡易判決處刑
（99年度偵字第5521號），經本院認為不宜以簡易判決處刑而適
用通常訴訟程序審理，判決如下：
    主      文
乙○○犯違反保護令罪，處拘役伍拾日，如易科罰金，以新臺幣
壹仟元折算壹日。
    事  實
一、乙○○與甲○○○曾為夫妻（業於98年12月17日離婚），2
    人間具有家庭暴力防治法第3 條第2 款所定之家庭成員關係
    。乙○○與甲○○○離婚後，經常騷擾甲○○○，甲○○○
    以乙○○有多次不法侵害行為為由，向本院聲請核發保護令
    ，經本院家事法庭於民國99年1 月13日核發98年度家護字第
    685 號民事通常保護令，諭令乙○○不得對甲○○○實施身
    體上或精神上不法侵害之行為，亦不得直接或間接對甲○○
    ○為騷擾、接觸、跟蹤、通話與通信聯絡行為，並應最少遠
    離甲○○○之住所( 臺北市○○路188 巷2 號10樓之1)及位
    於臺北市○○街45號1 樓之工作場所100 公尺，且該保護令
    之有效期限為8 個月。乙○○於99年1 月18日晚間10時收受
    臺北市政府警察局保護令執行紀錄表之送達後，明知有上開
    禁令，竟基於恐嚇、違反保護令之犯意，先於99年1 月25日
    晚間9 時45分起至47分止，在其位於臺北臺北市○○區○○
    街49號住處，以簡訊對甲○○○恫稱：「我跟朋友在蹬人」
    、「以前是妳說我是流氓，那我就做一條大尾的，就算是開
    戰，好像不甘妳的事」、「要玩就玩大一點」等語，以此加
    害生命、身體之事，恐嚇甲○○○，致生危害於其安全。嗣
    於同月27日晚間9 時44分至45分許及同月28日晚間9 時43分
    許，又接續基於上開同一犯意，在其上開住處，以簡訊對甲
    ○○○恫稱：「讓我真的生氣，就算我毀掉自己我也會毀滅
    你」、「報啊，一命換一命」、「不要被堵到」、「那就開
    打啊」等語，以上開方式對甲○○○實施精神上不法侵害及
    騷擾之行為，而違反上開保護令。乙○○復基於侵入他人住
    宅之故意，於同月27日某時許，乘甲○○○不在上開臺北市
    ○○路188 巷2號10 樓之1 住所內，明知未得甲○○○允許
    ，仍擅自進入甲○○○住處，拿取其所有收置在該住所內之
    DVD ，而違反上開保護令，迄同月28日凌晨3 時10分許，始
    經甲○○○發現後，報警處理。
二、案經甲○○○訴由臺北市政府警察局松山分局移送臺灣臺北
    地方法院檢察署檢察官偵查後聲請簡易判決處刑。
    理  由
一、訊據被告乙○○矢口否認有違反家庭暴力防治法、恐嚇等犯
    行，辯稱：告訴人有打電話叫伊去她家搬東西，且係告訴人
    交付鑰匙，故並非未經許可。又伊固有傳簡訊，但伊收到保
    護令就沒有再傳，且所傳之簡訊亦沒有恐嚇之犯意云云，惟
    查，上揭犯罪事實，業據告訴人甲○○○於警詢、偵查中指
    訴綦詳，並有本院98年度家護字第685 號民事通常保護令、
    受理刑事案件報案三聯單及簡訊內容相片24張附卷可稽，而
    被告於99年1 月18日晚間10時許，業經臺北市政府警察局大
    同分局寧夏派出所送達執行通常保護令裁定，並由被告簽名
    其上，有該分局保護令執行紀錄表乙紙附卷可稽，是被告之
    犯行顯係在知悉並已收受通常保護令後始為之犯行，渠辯稱
    ：收到保護令就沒有再傳云云，即與事實顯有不符。次參諸
    被告所傳喚簡訊內容，確有「讓我真的生氣就算我毀掉自己
    我也會毀滅你」、「報啊，一命換一命」等語之訊息，而傳
    送之行動電話為0000000000號，確為被告所有，亦經被告供
    認屬實；且被告亦自承確有進入甲○○○住處拿取DVD 等語
    無訛。雖被告辯稱沒有恐嚇之意思及是告訴人傳簡訊並交付
    鑰匙叫伊來搬東西云云，惟上開簡訊，核其內容，依一般人
    之社會經驗與通常認知，均足以使人心生畏懼，被告所稱無
    恐嚇之意思云云，本無足採；而有關被告係經告訴人允許且
    有交付鑰匙俾供進入住所一節，亦據告訴人於偵查、審理中
    均堅決否認在卷。按被告既無法提出相關證據以資證明其所
    辯屬實，其辯詞即難以遽採，況衡情被告與告訴人當時是處
    於對立之情況，豈會傳簡訊請被告至自己住處搬取物品並交
    付鑰匙？而依被告於本院審理中提出之「和解協議書」1 紙
    以證（已附於審理卷），經查該和解協議是由被告與告訴人
    在99年1 月29日夜間12時47分所簽訂，正值告訴人所稱「迄
    同月28日凌晨3 時10分許，發現被告有侵入其住所，擅自拿
    取CD而報警處理」之後，而核該協議內容中即有「甲方（指
    被告）同意不再以跟蹤、威脅、簡訊、電話等違反家暴（通
    常）通常保護令騷擾乙方（指告訴人）。……甲方同意不再
    未經乙方同意私自用前藏匿之乙方住所鑰匙進入乙方住所。
    …」等語，與告訴人所供「被告係未經許可而侵入其住所」
    之指訴情節相符。是若被告確有事前經告訴人之同意，且係
    經由告訴人交付鑰匙而進入其住所，何有可能會在緊接之1
    月29日會簽署上開協議？被告何以不於協議當時，就其係經
    由告訴人之交付鑰匙始進入住所之事實，而在協議時據理力
    爭？否則不是於協議中，經由白紙黑字而落實渠確有私自使
    用鑰匙侵入告訴人住所之罪名？依據被告之知識與經驗，若
    當時之背景確如被告所述，則被告當不致會有此作為或為上
    開協議之簽署可能，益證被告所辯，顯然與事實不符，而係
    畏罪卸責之詞，並無足採，而應以告訴人之指訴較為可信。
    綜合上述，被告上開所辯，均無足採，且違背經驗與論理法
    則，被告之犯行，即已事證明確，洵堪認定。
二、查被告乙○○與告訴人甲○○○曾為夫妻，有全戶戶籍資料
    查詢結果1 份在卷可憑，是被告與告訴人間具有家庭暴力防
    治法第3 條第2 款所定之家庭成員關係；次按家庭暴力防治
    法所稱家庭暴力者，謂家庭成員間實施身體或精神上不法侵
    害之行為；又所稱「騷擾」，指任何打擾、警告、嘲弄或辱
    罵他人之言語、動作或製造使人心生畏怖情境之行為，家庭
    暴力防治法第2 條第1 、3 款分別定有明文。核被告所為，
    係犯家庭暴力防治法第61條第2 款、第4 款之違反法院所為
    之禁止騷擾及遠離住居所行為之民事通常保護令罪、刑法第
    305 條之恐嚇危害安全罪及同法第306 條之無故侵入住居罪
    。被告以簡訊對告訴人恫嚇：「我跟朋友人在蹬人」、「以
    前是妳說我是流氓，那我就做一條大尾的，就算是開戰，好
    像不甘妳的事」、「要玩就玩大一點」等語，因該等恫嚇之
    行為，均時間密接，顯係基於一個違反民事通常保護令之犯
    意接續所為，在法律評價上應僅為接續犯，於法律上應評價
    為一個犯意下所為之持續行為。再被告所違反民事通常保護
    令之內容固有3 項，但因該保護令係以一裁定命被告不得直
    接對告訴人為騷擾及遠離住居所等行為，是被告違反上開法
    院之民事保護令，仍應僅構成家庭暴力防治法第61條之一罪
    ，僅同時違反保護令之內容共有3 項而已，仍應以一行為、
    犯一罪論處。又被告係以一個持續的犯意與行為，同時觸犯
    違反民事通常保護令罪、恐嚇危害安全罪及無故侵入住居罪
    等3 罪名，為想像競合犯，應依刑法第55條規定，從一重之
    違反民事通常保護令罪處斷。公訴人於本院審理期間，變更
    起訴書論罪意旨，認為被告上開犯行，應依其時間先後與犯
    罪情節分別論以四罪，並分論併罰，尚有誤會，併此敘明。
    爰審酌被告與告訴人間原為夫妻，於離婚後又因誤會前妻另
    有男友，而一時憤激致有上開犯行，惟於本件行為後已與告
    訴人間訂有協議，並保證不再有違法行為，且告訴人於本院
    審理中，對告訴人之前開行為，亦請求從輕量刑等一切情狀
    ，認為檢察官求處有期徒刑一年（起訴書係求處有期徒刑3
    月），均嫌過重，爰量處如主文所示之刑，併宣告易科罰金
    之折算標準，以示懲儆。
據上論斷，應依刑事訴訟法第452 條、第284 條之1 、第299 條
第1項 前段，家庭暴力防治法第61條第2 款，刑法第11條前段、
第305 條、第306 條、第55條、第41條第1 項前段，判決如主文
。
本案經檢察官柯木聯到庭執行職務
中    華    民    國    99    年    7     月    30    日
                  刑事第十二庭  法  官  楊台清
以上正本證明與原本無異。
如不服本判決應於收受送達後10日內向本院提出上訴書狀，並應
敘述具體理由；其未敘述上訴理由者，應於上訴期間屆滿後20日
內向本院補提理由書（均須按他造當事人之人數附繕本）「切勿
逕送上級法院」。告訴人或被害人如對於本判決不服者，應具備
理由請求檢察官上訴，其上訴期間之計算係以檢察官收受判決正
本之日期為準。
                                書記官  劉子豪
中    華    民    國    99    年    7     月    30    日
附錄本案所犯法條全文：
家庭暴力防治法第61條
違反法院依第14條第1 項、第16條第3 項所為之下列裁定者，為
本法所稱違反保護令罪，處3 年以下有期徒刑、拘役或科或併科
新臺幣10萬元以下罰金：
一、禁止實施家庭暴力。
二、禁止騷擾、接觸、跟蹤、通話、通信或其他非必要之聯絡行
    為。
三、遷出住居所。
四、遠離住居所、工作場所、學校或其他特定場所。
五、完成加害人處遇計畫。

司法院資訊處製作；財團法人民間司法改革基金會備份。
